臺灣板橋地方法院刑事判決　　　　　　100年度侵訴字第110號
公　訴　人　臺灣板橋地方法院檢察署檢察官
被　　　告　0000-0000.
選任辯護人　葉志飛律師
上列被告因家暴妨害性自主案件，經檢察官提起公訴（100 年度
偵字第4503號），本院判決如下：
    主  文                                               
0000-0000B對未滿十四歲之女子犯強制猥褻罪，處有期徒刑參年
。
    事  實                                
一、0000-0000B之成年男子（民國42年生，下稱甲男）係未滿14
    歲之000-00000A（88年5月生，下稱A女，真實姓名年籍詳卷
    ）寄養家庭之扶養人，甲男與A 女間具有家庭暴力防治法第
    3條第2款所定之家庭成員關係。甲男明知A 女與其妹000-00
    000C（下稱B 女），前為家庭暴力案件之被害人，而經新北
    市政府社會局於99年12月15日安置寄養於甲男位在新北市中
    和區住處（地址詳卷），且明知A 女係未滿14歲（行為時為
    11歲）之兒童，竟見A 女年幼可欺，基於加重強制猥褻之犯
    意，於99年12月20日上午9時許，趁A女於上址住處客廳內獨
    自玩遊戲之際，靠近A女身邊，違背A女意願，以用手將其抱
    到大腿上之強暴方法致其無法離去後，徒手觸隔著外衣摸 A
    女之胸部約30秒，嗣甲男聽聞B 女靠近之聲響，恐遭發現，
    遂將A 女放下，A女因懼怕再遭甲男猥褻，隨即帶同B女至地
    下室閱覽漫畫書籍，藉此躲避甲男，詎甲男食髓知味，於同
    日上午9時許，復承前加重強制猥褻之接續犯意，見B女離開
    地下室而獨留A女於該處之際，主動前往地下室，靠近A女後
    ，違反A 女意願，以將其強行環抱於大腿上之強暴方式致其
    無法離去後，雙手即自A 女背後由下往上強行伸入其上衣內
    及內衣，撫摸其胸部，因甲男又聽聞B女下樓之聲響，將A女
    放下後佯裝無事而離開地下室。稍後A女、B女、甲男及其配
    偶外出拜拜返家，甲男竟又承前加重強制猥褻之接續犯意，
    於同日上午11時許，見A女如廁完畢走出廁所之際，竟違反A
    女意願，擋住其去路，並強抱A女，欲將雙手伸入A女上衣內
    撫摸其胸部並親吻A女嘴唇，惟A女極力反抗，緊壓上衣下襬
    ，極力閃躲，至甲男無法得逞，斯時因B女聽聞A女喊叫「不
    要、不要」等語，尋聲而來，見及上情，即發聲問A 女在做
    何事，甲男見狀，旋將A 女放開，離開現場。嗣後A 女即刻
    意與甲男保持距離，避免再遭其猥褻，並於同日下午1 時許
    偕同B 女至家庭暴力防治中心進行訪談時，主動告知社工人
    員上開情事，而由該中心社工帶同A女、B女報警處理，始查
    悉上情。
二、案經A 女及其母訴由新北市政府警察局移送臺灣板橋地方法
    院檢察署檢察官偵查起訴。
    理  由                                
一、本件認定事實所引用之下述證據，並無證據證明係公務員違
    背法定程序所取得，而被告及其辯護人於本院行準備程序中
    就檢察官所提證據之證據能力均未予爭執（見本院卷第31頁
    ），且下述卷證資料於本院審理時俱經提示予檢察官、被告
    及其辯護人閱覽，渠等均未於本案言詞辯論終結前就該證據
    之證據能力聲明異議，本院審酌各該證據核無違法取證或證
    明力顯然過低之情事，且作為本件認定犯罪事實之證據亦無
    不適當之情形，自均得為證據，合先敘明。
二、上揭犯罪事實，業據被告甲男於本院審理時坦承不諱（見本
    院卷第42頁背面），惟辯護人為被告辯護稱：本件適用法條
    尚有疑義，依證人A 女證述情節，其遭被告撫摸30秒，然其
    不可能不反抗或呼救，是該次時間應僅短暫，另參諸B 女僅
    係丟香蕉皮或上廁所，同樣時間短暫，被告僅係趁機偷摸 A
    女1 下，始符常情，故本件被告所犯罪名應係性騷擾防治法
    之罪，而非加重強制猥褻罪等語。經查：
(一)、按性騷擾防治法第25條所規定之強制觸摸罪，係指行為人對
    於被害人之身體為偷襲式、短暫性之不當觸摸行為，而不符
    刑法第224 條強制猥褻罪之構成要件，始足當之（最高法院
    97年度臺上字第4621號判決要旨）。次按強制猥褻罪所稱「
    猥褻」者，係指性交以外，足以興奮或滿足性慾之一切色情
    行為而言（最高法院63年臺上字第2235號判例、94年度臺上
    字第2873號判決要旨可資參照）。所謂「強暴」，係指直接
    或間接對被害人之身體加諸有形強制力，以圖排除被害人抗
    拒而言；「脅迫」則係指行為人以威嚇加之於被害人，使其
    精神上萌生恐懼之心理致未為抗拒；又所稱「其他違反其意
    願之方法」者，係指本條所列舉之強暴、脅迫、恐嚇、催眠
    術以外，其他一切違反被害人意願之方法，妨害被害人之意
    思自由者而言，不以類似於所列舉之強暴、脅迫、恐嚇、催
    眠術等相當之其他強制方法，足以壓抑被害人之性自主決定
    權為必要；即「其他違反其意願之方法」，係同項「強暴、
    脅迫、恐嚇、催眠術」之補充規定。強暴、脅迫之方法固可
    認係違反被害人之意願，但非謂「違反其意願之方法」，即
    當然係強暴、脅迫之行為（最高法院97年度臺上字第398 號
    判決、97年度第5 次刑事庭會議決議意旨參照）。
(二)、查證人即被害人A 女於警詢、檢察官訊問時證稱：伊於99年
    12月14日因遭父親家暴，於翌日與妹妹B 女被安置在寄養家
    庭；伊遭甲男摸3次胸部，第一次於99年12月20日早上9時許
    ，伊本來在客廳玩遊戲，甲男坐在旁邊看電視，甲男突然將
    伊抱起來放在大腿上，隔著衣服摸伊胸部，伊嚇到也愣住，
    來不及反應，甲男摸約30秒後，聽到B 女上完廁所出來的聲
    音，就趕快將伊放下，伊就拉著B女去地下室；之後B女說要
    去樓上吃東西，就剩下伊獨自在地下室的客廳看漫畫，這時
    甲男走到地下室來，伊本來以為是B 女，但看到是甲男，這
    時甲男走到伊身邊，將伊抱到大腿上，伊是背對著甲男，甲
    男的手自伊衣服下襬往上摸，再伸進內衣裡抓伊胸部，伊不
    知道摸了多久，伊沒有力氣也發不出聲音，所以沒有反抗，
    直到甲男聽到B 女下樓的聲響，才將伊放下，並在地下室徘
    徊然後就上去，B女問伊怎麼了，伊說沒事，就拉著B女到旁
    邊看漫畫；另外當日上午10時許，伊、B 女、甲男及寄養媽
    媽一起去廟裡拜拜回家後，伊看電視上面時鐘大約是11點，
    上廁所出來，甲男就擋住伊，不讓伊走，並將伊拉到甲男房
    間門口旁的廁所牆壁，伊想要爭脫，但甲男力氣很大，還對
    伊說：「讓我抱一下」等語，伊自被甲男拉住後就一直喊叫
    「不要、不要」，接著甲男又想自背後，從衣服下擺伸進去
    摸伊胸部，伊就壓住衣服不讓手伸進去，甲男還想親伊嘴巴
    ，伊有躲開，結果親到眼睛，後來B 女聽到伊的喊叫，就問
    說：「姐姐你在幹麻」，甲男一聽到B 女的聲音，就將伊放
    下來，伊向B 女說沒事，後來伊就一直待在寄養媽媽身邊，
    不讓甲男靠近等語（見偵卷第6頁背面至第8頁、第22頁至第
    24頁）；證人B 女於警詢、檢察官訊問時證稱：拜拜回來後
    ，伊丟完香蕉皮時，聽見A 女在喊：「不要、不要」等語，
    伊就問A女：「大姐，你在幹麻」，然後就看到甲男與A女面
    對面站在甲男的房間門口，伊看到A 女踮腳被甲男抱住，甲
    男聽到伊的聲音就把A 女放下來（見偵卷第12頁背面至第13
    頁、第24頁至第25頁）。證人A女及B女業已就上揭犯罪事實
    證述明確，被告就上開情節於檢察官訊問及本院審理時亦均
    不否認（見偵卷第52頁，本院卷第42頁被面），此外並有證
    人A 女所繪現場圖及現場照片10紙等件在卷可佐（見偵卷第
    11頁至第15頁），自堪認為事實。
(三)、參之證人A女及B女證述情節，被害人A 女第一次遭被告強抱
    至大腿上，隔著外衣撫摸胸部約30秒，係因其恐懼而不及反
    應始未有掙扎、抗拒之舉動，另證人B女於被害人A女第二次
    遭猥褻時已離開地下室至1 樓丟垃圾或吃東西，時間固可能
    短暫，然被告既已將被害人A 女抱至大腿上，限制其行動自
    由，自背後環抱並以手伸入其上衣、內衣內，撫摸胸部，顯
    非趁機觸摸，且證人B女於第三次被害人A女遭猥褻時，係突
    然出現，致被告因恐遭人發現始停止其猥褻行為，要不能以
    證人B 女係僅丟果皮、上廁所之時間甚短，即逕認被告所為
    猥褻行為時間非長，況且被告已控制被害人A 女之行動自由
    ，並欲觸摸胸部、親吻嘴巴，被害人A 女並已掙扎、喊叫，
    難謂係偷襲式、短暫性之不當觸摸行為。是辯護人辯稱被告
    係趁機偷摸A 女，應構成性騷擾防治法之罪云云，要無足取
    。
(四)、又被告坦承知悉被害人A女係12歲之兒童（見偵卷第5頁背面
    ），當能預見以緊抱、環抱、拉扯之方式，即可控制身體弱
    小之被害人A 女行動自由，竟將A 女抱到大腿上及強行拉扯
    之方式，致被害人A 女無法離去後，始觸摸A 女胸部、親吻
    嘴巴，顯係以直接對被害人A 女之身體加諸有形強制力，以
    圖排除被害人抗拒之強暴行為至明。又被告數次以手撫摸被
    害人A 女胸部，在客觀上足以刺激或滿足人之性慾，亦會使
    普通一般人產生厭惡或羞恥之感，而侵害性的道德感情，依
    一般社會通念，足認有傷於社會風俗，復以被告行為時為58
    歲之成年男子，當知悉女子之胸部係女性性徵，不能隨意撫
    摸，竟率而控制被害人A 女之行動後撫摸其胸部、親吻嘴巴
    ，主觀上顯基於猥褻之犯意而為，至為灼然。
(五)、綜上所述，本件事證明確，被告犯行堪予認定，應依法論科
    。
三、論罪科刑：
(一)、按家庭暴力者，謂家庭成員間實施身體或精神上不法侵害之
    行為；又家庭暴力罪者，謂家庭成員間故意實施家庭暴力行
    為而成立其他法律所規定之犯罪，家庭暴力防治法第2 條第
    1款、第2款分別定有明文。查被告與被害人A 女係寄養家庭
    之扶養人與被扶養人，同居住於寄養家庭內，為家庭暴力防
    治法第3 條第2 款所稱之家庭成員。而被告對被害人A 女為
    加重強制猥褻之行為，亦應屬家庭成員間實施身體上不法侵
    害之行為，且構成刑法上之妨害性自主罪，即為家庭暴力防
    治法第2條第2款所稱之家庭暴力罪，並應依刑法之規定予以
    論科。
(二)、核被告所為，係犯刑法第224 條之強制猥褻罪，又被告係對
    未滿14歲之女子為之，而有同法第222條第1項第2 款之情形
    ，自應依同法第224條之1之加重強制猥褻罪論處。辯護人雖
    辯稱被告應構成性騷擾防治法之罪，惟本院以上開理由，認
    被告係觸犯加重強制猥褻罪，復予指明。又被告於上開時間
    在其住處內對被害人A女為強制猥褻行為3次，時間密接，顯
    係基於單一犯意，於密接之時地接續為之，應論以接續犯之
    包括一罪。又兒童及少年福利與權益保障法第112條第1項規
    定（兒童及少年福利法已修正並更名為兒童及少年福利與權
    益保障法，並經總統於100 年11月30日號公布施行，該法第
    112 條規定自公布日施行，其條文內容與修正前兒童及少年
    福利法第70條規定相同，尚無法律變更比較之問題）成年人
    故意對兒童及少年犯罪者，加重其刑至二分之一，但各該罪
    就被害人係兒童及少年已定有特別處罰規定者，不在此限，
    而本案被告所犯刑法第224條強制猥褻罪，因同法第224條之
    1 之規定，已就對於未滿14歲之兒童或少年犯強制性交罪者
    ，為加重其刑之規定，故已合於兒童及少年福利與權益保障
    法第112條第1項但書之規定，自不得再依同條項前段加重其
    刑，附此說明。
(三)、爰審酌被告未有犯罪前科，有臺灣高等法院被告前案紀錄表
    1 份在卷可稽，另據被告之妻於本院審理時陳稱：渠等做10
    幾年之寄養家庭，帶過6 、70位青少年及小孩等語，堪認被
    告素行尚屬良善，而被告與被害人A 女及其母於偵查中已達
    成民事和解，嗣本院審理時終能坦承犯行，犯後態度非惡。
    惟被告及其辯護人雖均表示被告深表悔悟，並已知錯，請求
    從輕量型，並給予緩刑之機會云云。然本院衡酌被告係被害
    人A女寄養家庭之扶養人，明知被害人A女係由社會局安置之
    兒童，亦因其父親之家庭暴力而需安置，處境殊值憐憫，竟
    為滿足一己之淫慾，不顧被害人A 女心理人格發展之健全性
    ，在其年紀尚幼，心智懵懂，極需社會各界扶助之時，接續
    數次上開強制猥褻之行為，造成其心理上難以磨滅之陰影，
    且如非B女多次阻斷被告之行為，及被害人A女事後願挺身而
    出向社工人員檢舉，其中潛在之危險性甚大，是被告所為實
    難予原諒，在客觀上難認有何足以引起一般同情憫恕之處，
    不能依刑法第59條規定予以減刑。是本院審酌被告上開素行
    、犯罪動機、目的僅為一己之私慾，犯罪之手段、所生危害
    及犯罪後坦承犯行，暨其與被害人達成和解等一切情狀，量
    處如主文所示之刑，以資懲儆。又本件被告係犯刑法第 244
    條之1之對未滿14歲之女子加重強制猥褻罪，其法定刑為3年
    以上10年以下有期徒刑，且本院審酌前開一切情狀，認被告
    應量處如主文所示之刑，自無從援引刑法第74條之規定宣告
    緩刑，併此敘明。
據上論斷，應依刑事訴訟法第299條第1項前段，刑法第224條之1
、第222條第1項第2款，判決如主文。
本案經檢察官褚仁傑到庭執行職務。
中    華    民    國    100    年   12    月    30    日
               刑事第二十一庭  審判長法  官  張紹省
                                     法  官  王瑜玲 
                                     法  官  林維斌   

上列正本證明與原本無異。
如不服本判決應於收受判決後十日內向本院提出上訴書狀，並應
敘述具體理由。其未敘述上訴理由者，應於上訴期間屆滿後二十
日內向本院補提理由書（均須按他造當事人之人數附繕本）「切
勿逕送上級法院」。
                                     書記官  黃炎煌
中    華    民    國   100    年    12    月    30    日
附錄本案論罪科刑法條：
刑法第224條之1
犯前條之罪而有第222 條第1 項各款情形之一者，處3 年以上10
年以下有期徒刑。
刑法第222條
犯前條之罪而有下列情形之一者，處7年以上有期徒刑：
一、二人以上共同犯之者。
二、對未滿十四歲之男女犯之者。
三、對精神、身體障礙或其他心智缺陷之人犯之者。
四、以藥劑犯之者。
五、對被害人施以凌虐者。
六、利用駕駛供公眾或不特定人運輸之交通工具之機會犯之者。
七、侵入住宅或有人居住之建築物、船艦或隱匿其內犯之者。
八、攜帶兇器犯之者。
前項之未遂犯罰之。